【裁判字號】    98,上,69
【裁判日期】    980623
【裁判案由】    給付遲延利息等
【裁判全文】
臺灣高等法院民事判決                    98年度上字第69號
上  訴  人  新湖建設有限公司
法定代理人  甲○○
上  訴  人  丁○○
            乙○○○
共      同
訴訟代理人  路春鴻律師
複  代理人  黃淑芬律師
            江肇欽律師
            丙  ○
被  上訴人  戊○○
訴訟代理人  林思銘律師
複  代理人  陳麗玢律師
上列當事人間給付遲延利息等事件，上訴人對於中華民國97年11
月14日臺灣新竹地方法院97年度訴字第161號第一審判決提起上
訴，本院於98年6月9日言詞辯論終結，判決如下：
    主      文
上訴駁回。
第二審訴訟費用，由上訴人負擔。
    事實及理由
一、上訴人起訴主張：被上訴人與上訴人丁○○、乙○○○ (下
    稱丁○○等2人)於民國 (下同) 92年7月4日簽定「仰德莊園
    農地預定買賣契約書」（下稱農地買賣契約書），約定被上
    訴人以新臺幣（下同）5,240,000元購買上訴人丁○○等2人
    所有坐落新竹縣新豐鄉○○段884地號等10筆土地 (權利範
    圍約116.24坪)，及新竹縣湖口鄉○○段669地號等40餘筆土
    地(權利範圍約591.19坪)。被上訴人復於同日與上訴人新湖
    建設有限公司（下稱新湖公司）簽訂「仰德莊園房屋委託興
    建契約書」（下稱房屋興建契約書），約定以3,560,000元
    委託上訴人新湖公司辦理建築設計、申請建照、工程興建及
    產權移轉登記等事宜。依農地買賣契約書第4 條、房屋興建
    契約書第5 條約定，被上訴人應依附件「農舍分期付款明細
    表」之約定，於接獲上訴人丁○○等2 人、新湖公司書面掛
    號繳款通知單7日內，自行向上訴人丁○○等2人、新湖公司
    指定之繳款地點或銀行專戶以現金或即期支票如數1 次繳清
    ；如逾期5 日仍未繳清期款或已繳之票據無法兌現時，被上
    訴人應加付按逾期期款部分每日千分之一計算之遲延利息於
    補繳期款時一併繳付上訴人丁○○等2 人、新湖公司，如逾
    期2 個月或逾使用執照核發後1個月不繳之期款及遲延利息，
    經上訴人丁○○等2 人、新湖公司以存證信函或其他書面催
    繳後7 日內仍未繳者，雙方同意依第11條、第17條違約之處
    罰約定處理。另依房屋興建契約書第15條第2 款約定，產權
    登記規費等費用由被上訴人負擔；瓦斯申請線路費由委託人
    平均分擔。詎被上訴人經多次書面通知繳款，除至92年12月
    10日給付上訴人丁○○等2 人750,000元、至95年3月27日給
    付上訴人新湖公司250,000元外，餘款迄至96年4月27日始行
    付清，依上開契約書之約定，被上訴人應給付上訴人丁○○
    等2 人如原判決附表1所示之遲延利息1,160,330元、給付上
    訴人新湖公司如原判決附表2所示之遲延利息835,570元及代
    墊之代書費60,507元、瓦斯申請線路費51,604元等情。爰依
    農地買賣契約書第4條、房屋興建契約書第5條及第15條之約
    定，求為命被上訴人給付上訴人丁○○等2人1,160,330元、
    上訴人新湖公司947,681元 ，及均加計法定遲延利息之判決
    。
二、被上訴人則以：伊雖曾收到上訴人丁○○等2 人於94年12月
    23日、95年10月25日寄發，及上訴人新湖公司於94年12月23
    日寄發之存證信函，惟否認有何遲延繳款。上訴人對於利息
    之起算日期，並未提出足資證明關於權狀下達、開工、1 樓
    外牆完成、1樓頂版完成、2樓外牆完成、2樓頂版完成、3樓
    頂版完成、屋突完成、申請使用執照、領取使用執照、銀行
    貸款等各該期別日期，如何確認或認定上訴人所主張繳息款
    起算之日期為真。又伊迄95年3月30日共給付上訴人1,100,0
    00元，非僅1,000,000元。上訴人丁○○等2人前與伊協調貸
    款時，已承諾不請求遲延利息。上訴人就兩造約定之遲延利
    息超過法定週年利率20% 部分，並無請求權。另上訴人新湖
    公司遲延完工481天，應給付遲延利息120,250元，交付之房
    屋有1至3樓熱水管接頭必須更換；1至3樓之窗角漏水必須修
    護；2樓樓梯板拆換2階；3樓房外木門更換2片；1、4樓琉化
    銅門車換2片 ；3樓鑽冷氣孔1口；屋頂地磚需重舖防水等瑕
    疵，需花費201,000元修繕，主張抵銷等語，資為抗辯。
三、原審判決被上訴人應給付上訴人丁○○等2人89,178元、上
    訴人新湖公司96,361元，及均自97年3月7日起至清償日止，
    按年息5%計算之利息，而駁回上訴人其餘之訴。被上訴人就
    其敗訴部分，並未聲明不服，已告確定。上訴人就其敗訴部
    分則提起上訴，聲明為：(一)原判決不利於上訴人部分廢棄。
    (二)上開廢棄部分，被上訴人應再給付上訴人丁○○、乙○○
    ○1,071,152元，再給付上訴人新湖公司851,320元，及均自
    97年3月7日起至清償日止，按年息5%計算之利息。(三)願提供
    現金或等值之銀行無記名可轉讓定期存單為擔保，請准宣告
    假執行。
    被上訴人答辯聲明：(一)上訴及假執行之聲請均駁回。(二)如受
    不利之判決，願供擔保請准宣告免為假執行。
四、兩造不爭執之事實：
  (一)被上訴人與上訴人丁○○、乙○○○於92年7月4日簽定農地
    買賣契約書，約定以總價5,240,000元 ，購買上訴人丁○○
    、乙○○○所有坐落新竹縣新豐鄉○○段884 號等10筆土地
    (權利範圍116.24坪)，供為興建農舍用地，暨新竹縣湖口鄉
    ○○段669地號等40餘筆土地 (權利範圍591.19坪)，供為農
    業生產用地。
  (二)被上訴人與上訴人新湖公司於92年7月4日簽定房屋興建契約
    書，約定以總價3,560,000元 ，委託上訴人新湖公司辦理建
    築設計、申請建照工程興建農舍及產權移轉登記等相關事宜
    。
  (三)依農地買賣契約書第4 條約定，被上訴人應依附件「農舍分
    期付款明細表」約定，於接獲上訴人丁○○等2 人書面掛號
    繳款通知單7日內，自行向上訴人丁○○等2人指定之繳款地
    點或銀行專戶以現金或即期支票如數1次繳清。如逾期5日仍
    未繳清期款或已繳之票據無法兌現時，被上訴人應加付按逾
    期期款部分每日千分之一計算之遲延利息於補繳期款時一併
    繳付上訴人丁○○等2人，如逾期2個月或逾使用執照核發後
    1 個月不繳，並經上訴人丁○○等2人以存證信函催繳後7日
    內仍未繳者，雙方同意依第11條違約之處罰規定處理。
  (四)依房屋興建契約書第5條約定，被上訴人應依附件「 農舍分
    期付款明細表」約定，於接獲上訴人新湖公司書面掛號繳款
    通知單7日內 ，自行向上訴人新湖公司指定之繳款地點或銀
    行專戶以現金或即期支票如數1次繳清；如逾期5日仍未繳清
    期款或已繳之票據無法兌現時，被上訴人應加付按逾期期款
    部分每日千分之一計算之遲延利息於補繳期款時一併繳付上
    訴人新湖公司，如逾期2個月或逾使用執照核發後1個月不繳
    之期款及延遲利息，並經上訴人新湖公司以存證信函或其他
    書面催繳後7日內仍未繳者 ，雙方同意依第17條違約之處罰
    約定處理。另依上開契約第15條第2 款約定，被上訴人應負
    擔產權登記規費、抵押權設定登記費、印花稅、契稅、監證
    費(或公證費)、代辦手續費、貸款保險費與各項附加稅捐。
    另瓦斯申請線路費則由委託人平均分擔。
  (五)被上訴人業將農地買賣價金及委託興建農舍等價金，分次於
    上訴人提出之「農舍分期付款明細表」中「收款備註」欄所
    載日期，付訖予上訴人。
  (六)上訴人新湖公司因興建農舍，為被上訴人支出代書費60,507
    元及瓦斯申請線路費51,604元。
  (七)被上訴人曾收到上訴人丁○○等2 人於94年12月23日寄發之
    湖口郵局第220號，及於95年10月25日寄發之湖口郵局第265
    號存證信函。收到上訴人新湖公司於94年12月23日寄發之湖
    口郵局第219號存證信函。
五、被上訴人支付款項有無遲延？如有，其遲延給付之金額與日
    數為何？
  (一)依房屋興建契約書第15條第2 款約定，被上訴人應負擔產權
    登記規費、抵押權設定登記費、印花稅、代辦手續費、契稅
    、監證費、貸款保險費與各項附加稅捐，瓦斯申請線路費則
    由委託人平均分擔。上訴人新湖公司因興建系爭房屋，為被
    上訴人支出代書費（含登記規費、印花、代書費、農業使用
    證明、登記簿謄本費用、查詢費用、保險費、稅籍申請費用
    等）60,507元、瓦斯申請線路費（含輸配管、裝置接氣管線
    、瓦斯製圖試壓、手續檢驗審圖等）51,604元等情，業據提
    出與其所述相符之「仰德莊園農地預定買賣契約書」、「『
    仰德莊園』房屋委託興建契約書」、甘代書事務所單據、新
    竹縣瓦斯管理處收款正式收據、新聲樂企業社估價單、新竹
    縣瓦斯管理處瓦斯費及營業費繳款單通知、收據聯及扣抵聯
    各1 份為證，並為被上訴人所不爭執，堪信為真實。是上訴
    人新湖公司請求被上訴人給付代書費60,507元、瓦斯申請線
    路費51,604元，合計112,111元（計算式：60,507＋51,604
    ＝112,111）為有理由，應予准許。
  (二)依農地買賣契約書第4 條約定，被上訴人應依附件「農舍分
    期付款明細表」，於接獲上訴人丁○○等2 人書面掛號繳款
    通知單7日內，自行向上訴人丁○○等2人指定之繳款地點或
    銀行專戶以現金或即期支票如數1次繳清。如逾期5日仍未繳
    清期款或已繳之票據無法兌現時，被上訴人應加付按逾期期
    款部分每日千分之一計算之遲延利息於補繳期款時一併繳付
    上訴人丁○○等2人，如逾期2個月或逾使用執照核發後1 個
    月不繳，並經上訴人丁○○等2人以存證信函催繳後7日內仍
    未繳者，雙方同意依第11條違約之處罰規定處理；房屋興建
    契約書第5 條：「付款條件及方式：一、本條付款辦法甲方
    （指被上訴人）應依附件(二)付款明細表之約定，於接獲乙方
    （指上訴人）書面掛號繳款通知單7 日內自行向賣方指定之
    繳納地點或銀行專戶以現金或即期支票如數壹次繳清。二、
    依前款約定，如甲方逾期達5 日仍未繳清期款或已繳之票據
    無法兌現時，甲方應加付按逾期期款部分每日千分之一計算
    之遲延利息於補繳期款時一併繳付乙方，如逾期2 個月或逾
    使用執照核發後1 個月不繳之期款及延遲利息並經乙方以存
    證信函或其他書面催繳後7 日內仍未繳者，雙方同意依第17
    條違約之處罰規定處理」之約定，及農地買賣契約書附件「
    農舍分期付款明細表」期別欄載明：訂金、簽約金、用印款
    、權狀下達、開工款、一樓外牆完成、一樓頂板完成、二樓
    外牆完成、二樓頂板完成、三樓外牆完成、三樓頂板完成、
    屋突完成、申請使用執照、領取使用執照、銀行貸款、交屋
    保留款；房屋興建契約書附件「農舍分期付款明細表」期別
    欄載明：訂金、簽約金、開工款、一樓外牆完成、一樓頂板
    完成、二樓外牆完成、二樓頂板完成、三樓外牆完成、三樓
    頂板完成、屋突完成、申請使用執照、領取使用執照、銀行
    貸款、交屋保留款等，堪信兩造係以「農舍分期付款明細表
    」所載之工程進度，及書面掛號通知為付款約定，符合上開
    明細表所載之「工程進度」及「接獲書面掛號通知」等要件
    ，被上訴人即有繳付期款之義務。查：
  被上訴人自認收到上訴人丁○○、乙○○○於95年10月25日
    寄送催繳至第15期即「領取使用執照」之湖口郵局第265 號
    存證信函，並有上訴人提出存證信函及95年10月26日掛號郵
    件收件回執為證（見原審卷第57-58頁 ），堪信為真實。而
    上開房屋使用執照業由上訴人於95年6 月12日具領，有上訴
    人提出之新竹縣政府使用執照1份在卷可佐（見原審卷第187
    頁）。依該使用執照「建築物概要」欄內「建築要項」記載
    ：「地上1層、地上2層、地上3層、突出物1層」，足見上開
    房屋於95年6 月12日具領使用執照時，已完成農地買賣契約
    書附件「農舍分期付款明細表」第15期「領取使用執照」項
    目，上訴人丁○○、乙○○○寄發存證信函請求被上訴人依
    約給付期款，自屬有據。茲被上訴人至92年12月10日前，僅
    付上訴人丁○○、乙○○○3期期款共75萬元（包含第1期訂
    金20萬元、第2期簽約金25萬元、第3期用印款30萬元），惟
    第4期「權狀下達」至第15期「領取使用執照 」共93萬元，
    迄96年4月27日始給付，有上開「農舍分期付款明細表收款
    備註欄」所載可依，是上訴人丁○○、乙○○○於95年10月
    25日寄發存證信函，通知被上訴人繳付積欠第4 期至第15期
    期款共93萬元，符合上開付款約定，被上訴人應於收受繳款
    通知單之翌日（95年10月27日）起7日內即95年11月2日以前
    給付，其既遲至96年4 月27日始繳清款項，應負此部分遲延
    繳款責任，故自95年11月7日（按於繳納期限7日後，逾期5
    日仍未繳清期款始加付遲延利息） 起至96年4月26日止，計
    遲延給付上開款項共170日（ 計算式：23＋31＋31＋28＋31
    ＋26＝170）堪以認定。
  上訴人丁○○、乙○○○於94年12月23日寄送之湖口郵局第
    220號存證信函、上訴人新湖公司於94年12月23日寄送之湖
    口郵局第219號存證信函，被上訴人已於94年12月26日收受
    ，有回執2紙在卷可按（見原審卷第55-56頁、第61-62頁）
    。其存證信函內容亦分別載明「購買農地，土地依分期付款
    明細表應繳納第13期（屋突完成）止，計158萬元 ，已繳納
    75萬元，不足83萬元」、「委託興建房屋，現工程至第10期
    屋突完成，計欠分期款88萬元」等語，固與農地買賣契約書
    附件「農舍分期付款明細表」期別欄第13期、第10期記載相
    符；惟被上訴人否認「工程進度」（時間）之正確性。按，
    主張法律關係存在之當事人，須就該法律關係發生所須具備
    之特別要件，負舉證之責任（最高法院91年台上字第2076號
    判決參照）。茲上開94年12月23日寄送之存證信函，僅足證
    明上訴人業已對被上訴人為寄送催繳期款之書面通知，至上
    訴人催繳之期款是否符合上開明細表所載之「工程進度」（
    時間），迄未見上訴人舉證證明，上訴人不能證明催繳通知
    符合「工程進度」之約定，其主張被上訴人未依其於94年12
    月23日寄送之存證信函繳款，應依契約約定加付遲延利息，
    為無理由。
  上訴人丁○○、乙○○○於94年7月26日寄送之湖口郵局第1
    34號存證信函、95年11月24日寄送之湖口郵局第285號存證
    信函（見原審卷第54、63頁），上訴人新湖公司於94年7月
    26日寄送之湖口郵局第133號存證信函、94年9月2寄送之湖
    口郵局第173號存證信函（見原審卷第59、60頁），均未提
    出被上訴人已收受之回執證明；本院函詢中華郵政股份有限
    公司桃園郵局，據覆已逾查詢期限，電腦存檔資料亦已消除
    ，致無法提供郵件投遞資料，有該局98年3月6日桃郵字第09
    80200088號函1 紙在卷可按（見本院卷第89頁），自不能證
    明被上訴人已收受書面掛號通知，而負有依約繳款之義務，
    是上訴人依上開存證信函，主張被上訴人應給付遲延利息云
    云，同無足採。
  上訴人丁○○、乙○○○及新湖公司主體不同，各自獨立，
    被上訴人又係分別與上訴人簽約，各該契約書復附有內容不
    同之分期付款明細表，足認被上訴人自始知悉與其簽約之當
    事人，及履行期款之期數差異；又上訴人丁○○、乙○○○
    及新湖公司設址均在新竹縣湖口鄉○○街39號，亦非立於相
    同之地位，是被上訴人抗辯上訴人3 人為一體，給付之金額
    如何記載非伊所知，其依上開「農舍分期付款明細表」所載
    ，迄95年3 月30日，總數已給付110萬元，非僅100萬元云云
    ，自無足取。
  被上訴人雖提出95年8 月間與上訴人丁○○、丁○○胞妹之
    對話錄音譯文（見原審卷第194-204頁 ）。然，有關上訴人
    丁○○胞妹部分，無法證明陳述者為何人，其證明力薄弱；
    另有關上訴人丁○○部分，上訴人丁○○固不否認真正，惟
    依錄音譯文，無非係被上訴人向上訴人丁○○強調上訴人乙
    ○○○之夫林炎已經同意免除遲延利息債務，上訴人丁○○
    則明確表示反對之意思，並否認林炎有代表權限，依該篇錄
    音譯文資料，無從認定林炎確曾向被上訴人表明免除遲延利
    息債權，亦不能認定林炎有權代表上訴人丁○○、乙○○○
    免除遲延利息債權，被上訴人依該錄音譯文，抗辯上訴人前
    與其協調貸款時，業已承諾不請求遲延利息云云，同無足取
    。
  兩造係契約生訟，被上訴人既負遲延給付之責任，自無民法
    148條第2項違反誠信原則之情事，上訴人以此主張（見本院
    卷第34頁）亦不可取。
  (三)按遲延之債務，以支付金錢為標的者，債權人得請求依法定
    利率計算之遲延利息。但約定利率較高者，仍從其約定利率
    。又約定利率，超過週年20% 者，債權人對於超過部分之利
    息，無請求權（民法第233條、第205條參照）。查農地買賣
    契約書第4條第2項雖約定逾期期款部份應計算每日1000分之
    1 之遲延利息，惟該約定換算週年利率高達百分之36.5，依
    上開規定，超過法定週年利率百分之20之部分並無請求權，
    則依被上訴人逾期金額93萬元、逾期日數170日 、週年利率
    依百分之20計算，被上訴人應給付上訴人丁○○、乙○○○
    遲延利息為86,630元（計算式：930,000×0.2÷365×170＝
    86,630〈元以下四捨五入〉）。
  (四)按，對於利息既無須支付遲延利息，則對於遲延利息，自無
    須支付遲延利息，民法第233條第2項所謂利息包含遲延利息
    在內，故對於遲延利息，亦無須支付遲延利息（最高法院22
    年上字第1484號判例參照）。因之，上訴人丁○○、乙○○
    ○請求被上訴人給付自起訴狀繕本送達翌日即97年3月7日起
    至清償日止，按年息5%計算之利息，自無所據。
六、被上訴人得以上訴人新湖公司違反系爭房屋興建契約，主張
    抵銷15,750元：
  (一)上訴人新湖公司與被上訴人訂立房屋興建契約書第7條第1項
    約定「上訴人新湖公司應於取得建照後1 個月開工，自開工
    日起算360個工作天以內 ，完成主建物附屬建物及使用執照
    所定之必要設施，並以建築主管機關核發使用執照日為完工
    日」。查，上訴人新湖公司係於94年2 月16日取得建造執照
    ，於94年4 月18日開工，95年5月18日竣工，95年6月12日取
    得使用執照等情，有上訴人提出之建照執照及使用執照各1
    份在卷可佐（見原審卷第186-187頁），故94年2月16日取得
    建造執照，應於3月15日前開工，上訴人新湖公司遲至4月18
    日開工，已遲延開工33日；自94年4月18日開工，應於95年4
    月12日完工，其延遲至95年6月12日完工，遲延完工60日（1
    8＋31＋11＝60），合計93日。被上訴人以92年7 月4日簽約
    後，至93年3月31日始開工，抗辯逾期8個月；依明細表上收
    款欄領取使用執照日期95年7月1日計算完工日期，抗辯逾期
    達481天云云（見原審卷第72-73頁）；上訴人新湖公司主張
    遲延開工33日，遲延完工30日，合計遲延63日云云（見原審
    卷第180- 181頁），均不可取。
  (二)依房屋興建契約書第7條第2項「上訴人如逾前項（誤繕為款
    ）期間未開工或完工者，每逾1 日應按已繳工程價款千分之
    一計算遲延利息予被上訴人。若逾期6 個月仍未開工或完工
    ，視同上訴人違約，雙方同意依第17條違約之處罰約定處理
    」之約定。兩造約定之上開遲延利息，換算週年利率高達36
    .5%，超過法定週年利率20%之部分並無請求權，已如上述，
    故依被上訴人已繳納之工程款25萬元，上訴人新湖公司逾期
    日數93日、週年利率20% 計算，上訴人新湖公司應支付遲延
    利為12,740元（計算式：250,000×0.2÷365×93＝12,740
    〈元以下四捨五入〉）。被上訴人得主張抵銷12,740元，惟
    上訴人新湖公司自認被上訴人得主張抵銷15,750元（見原審
    卷第180-181頁 ），故，被上訴人就上訴人新湖公司部分，
    主張抵銷15,750元，自屬有據。
  (三)至被上訴人抗辯系爭房屋存有：1至3樓熱水管接頭必須更換
    ；1至3樓之窗角漏水必須修護；2樓樓梯板拆換2階；3 樓房
    外木門更換2片；1、4樓琉化銅門車換2片；3樓鑽冷氣孔1口
    ；屋頂地磚需重舖防水等瑕疵，須花費201,000元修繕， 並
    提出名仁屋土木包工業估價單1紙為證（見原審卷第205頁）
    ，主張抵銷部分云云，業經原審駁回其主張，被上訴人於本
    院未再爭執，本院認定亦同，茲援用原審理由。
七、綜上所述，依兩造間農地買賣契約書第4 條、房屋興建契約
    書第15條約定，上訴人丁○○、乙○○○請求被上訴人給付
    遲延利息86,630元，逾此範圍之請求，為無理由，不應准許
    ；上訴人新湖公司得請求被上訴人給付代為支出之代書費及
    瓦斯申請線路費共112,111元，經被上訴人主張抵銷15,750
    元，尚得請求被上訴人給付96,361元（計算式：112,111－
    15,750＝96,361）。又，給付無確定期限者，債務人於債權
    人得請求給付時，經其催告而未為給付，自受催告時起，負
    遲延責任。其經債權人起訴而送達訴狀，與催告有同一之效
    力（民法第229條第2項參照），故上訴人新湖公司請求自起
    訴狀繕本送達翌日即97年3月7日起至清償日止，按年息5%計
    算之利息，為有理由，應予准許，逾此範圍之請求，為無理
    由，不應准許。原審就上訴部分，駁回上訴人之訴及其假執
    行之聲請，核無不合。上訴意旨指摘原判決不當，求予廢棄
    改判，為無理由，應予駁回。
八、本件事證已臻明確，上訴人就約定利息超過20% 部分，原主
    張含有懲罰性違約金之性質，其於本院已撤回該主張；另被
    上訴人原行使同時履行抗辯，於本院亦不再主張（見本院卷
    第32、96頁），自不再論述；兩造其餘攻擊、防禦方法及未
    經援用之證據，經本院審酌後認對判決結果不生影響，爰不
    一一論列，附此敘明。
九、據上論結，本件上訴為無理由，依民事訴訟法第449條第1項
    、第78條，判決如主文。
中    華    民    國    98    年    6     月    23    日
                    民事第十五庭
                        審判長法  官  林恩山
                              法  官  陳雅玲
                              法  官  黃國忠
正本係照原本作成。
如不服本判決，應於收受送達後20日內向本院提出上訴書狀，其
未表明上訴理由者，應於提出上訴後20日內向本院補提理由書狀
（均須按他造當事人之人數附繕本）上訴時應提出委任律師或具
有律師資格之人之委任狀；委任有律師資格者，另應附具律師資
格證書及釋明委任人與受任人有民事訴訟法第466條之1第1 項但
書或第2項（詳附註）所定關係之釋明文書影本。
中    華    民    國    98    年    6     月    23    日
                              書記官  陳明俐
附註：
民事訴訟法第466條之1（第1項、第2項）：
對於第二審判決上訴，上訴人應委任律師為訴訟代理人。但上訴
人或其他法定代理人具有律師資格者，不在此限。
上訴人之配偶、三親等內之血親、二親等內之姻親，或上訴人為
法人、中央或地方機關時，其所屬專任人員具有律師資格並經法
院認為適當者，亦得為第三審訴訟代理人。


司法院資訊處製作；財團法人民間司法改革基金會備份。
